臺灣花蓮地方法院民事判決　　　　　　 九十三年度婚字第四五一號
　　原　　　告　乙○○
　　訴訟代理人　江麗嬌
　　被　　　告　甲○○
右當事人間請求離婚事件，本院於民國九十四年一月十八日辯論終結，判決如左：
　　主　　文
准原告與被告離婚。
訴訟費用由被告負擔。
　　事　　實
甲、原告方面一、聲明：如主文所示。
　二、陳述：
　　　原告與被告於八十九年三月五日結婚，婚姻關係現仍存續中，婚後不久被告於
　　　八十九年七月即離家，於離家期間，積欠臺灣大哥大、泛亞電信行動電話費、
　　　大眾行貸款債務催告至家中，原告於九十二年七月二十一日向警方報案協尋被
　　　告，並於九十二年七月二十二日、九十三年十一月三日、十一月四日登報請被
　　　告返家處理，被告均置之不理，復又見臺灣台中地方法院檢察署刑事傳票給被
　　　告，原告生活實受干擾，與被告復分居已近四年半，彼此間亦未聯絡，兩造間
　　　顯無夫妻情義，無法繼續共同生活，足認兩造婚姻已難以繼續維持，爰依民法
　　　第一千零五十二條第二項之規定訴請離婚。
　三、證據：
　　　提出戶籍謄本一件、臺灣臺中地方法院檢察署刑事傳票影本一件、存證信函影
　　　本二紙、信函影本一紙、報紙三份為證。
乙、被告方面：
　　一、聲明：請求駁回原告之訴。
　　二、陳述：自八十九年七月間就離家，但不願意離婚，對酒醉駕車，因身體受重
　　　　　　　傷，檢察官已為不起訴處分確定。
　　三、證據：提出臺灣臺中地方法院檢察署不起訴處分書一份為證。
　　理　　由
一、按夫妻之一方有民法第一千零五十二條第一項各款以外之重大事由，難以維持婚
　　姻者，夫妻之一方得請求離婚。但其事由應由夫妻之一方負責者，僅他方得請求
　　離婚，民法第一千零五十二條第二項定有明文。該條項但書之規定，係為求公允
　　而設，故難以維持婚姻之重大事由，夫妻雙方均須負責時，應比較衡量雙方之有
　　責程度，僅許責任較輕之一方，得向責任較重之他方請求離婚，如雙方之有責程
　　度相同時，則雙方均得請求離婚，始符公平（最高法院九十年度臺上字第一九六
　　五判決參照）。次按婚姻乃一男一女之兩性結合，以組織家庭，共同生活為目的
　　。我國民法親屬編第三節明定婚姻之普通效力，其中第一千零一條規定夫妻之同
　　居義務，即在彰顯婚姻以組織家庭、共同生活為目的之本質。故如有足以破壞共
　　同生活或難以維持共同生活之情事發生，允宜許其離婚以消滅婚姻關係。七十四
　　年六月三日修正公布之民法親屬編，就裁判離婚之原因增設民法第一千零五十二
　　條第二項規定：「有前項以外之重大事由，難以維持婚姻者，夫妻之一方得請求
　　離婚。但其事由應由夫妻之一方負責者，僅他方得請求離婚。」，乃關於夫妻請
　　求裁判離婚事由之概括規定，其目的在使夫妻請求裁判離婚之事由更富彈性，夫
　　妻間如已發生難以維持婚姻之重大事由，縱不符同條第一項所列各款情形，仍得
　　訴請離婚。又婚姻係以夫妻雙方情感為基礎，以共同生活為目的，配偶間應本相
　　互協力保持其共同生活之圓滿、安全及幸福，若此基礎不復存在，致夫妻無法共
　　同生活，且無復合之可能，即應認有難以維持婚姻之重大事由存在，合先敘明。
三、原告主張兩造為夫妻關係，現仍存續中，業據其提出戶籍謄本一件為證，堪信為
　　真。原告復主張婚後被告即於八十九年七月間離家，二人未同居達四年半之事實
　　，被告自認，原告之主張自堪信為真實。按兩造婚後，被告於八十九年七月離家
　　，足證兩造感情長期不睦，已無夫妻恩愛情義可言，而兩造分居迄今長達近四年
　　半，其間雙方未有所聯絡，更無何彌補婚姻裂痕之舉，任令婚姻狀況益加惡化，
　　此等毫無所謂之態度，堪認雙方均無維繫婚姻之心意，益見雙方已然絕決，徒有
　　夫妻之名而無夫妻之實，與夫妻以共同生活、同甘共苦、共創幸福家庭生活之本
　　質相悖。佐以本件審理過程中，原告對被告已無所期待，被告僅泛稱不同意離婚
　　，裂痕更加深，毫無和緩跡象，顯見夫妻情分已盡，難期繼續共處。準此，堪認
　　兩造感情已然破裂，婚姻基礎動搖，顯無和諧之望，已構成婚姻難以維持之重大
　　事由，且該事由應由被告負較重之責，揆諸上開說明，原告依民法第一千零五十
　　二條第二項規定訴請離婚，核無不合，應予准許。
四、兩造其餘之攻擊防禦方法，於判決結果不生影響，不一一審酌，併了說明。
據上論結，原告之訴為有理由，依民事訴訟法第七十八條，判決如主文。
中　　　華　　　民　　　國　　九十四　　年　　　二　　　月　　　四　　　日
　　　　　　　　　　　　　　　臺灣花蓮地方法院家事庭
　　　　　　　　　　　　　　　　　　法 　官　 陳淑媛
右正本證明與原本無異。
如對本判決不服，應於送達後二十日內，向本院提出上訴狀。
　　　　　　　　　　　　　　　　　　法院書記官
中　　　華　　　民　　　國　　九十四　　年　　　二　　　月　　　四　　　日
